【裁判字號】    88,訴,896
【裁判日期】    890119
【裁判案由】    懲治走私條例
【裁判全文】
台灣台中地方法院刑事判決                          八十八年度訴字第八九六號
    公  訴  人  臺灣臺中地方法院檢察署檢察官
    被      告  乙○○
    選任辯護人  林益輝
右列被告因懲治走私條例案件，經檢察官提起公訴（八十七年度偵字第二六八八九號
），本院判決如左：
    主  文
乙○○無罪。
    理  由
一、公訴意旨略以：被告乙○○為車牌號碼ＳＷ─三六六號營業大貨車司機，明知綽
    號「阿軟」之不詳姓名人，於八十七年十二月六日下午五時許，在台中港中突堤
    區查驗站附近，委託其所載運未稅之大衛杜夫牌洋菸三萬五千包，七星牌洋菸十
    一萬五千包，均為來源不明之走私物品，且該批洋菸之完稅價格為新台幣（下同
    ）二百十一萬三千三百五十元，其完稅價格顯超過十萬元，係屬主管機關公告管
    制進口之物品，竟以八千元之代價，應允將該批走私洋菸運送高雄，被告將裝載
    前開走私洋菸之大貨車藏停於台中港中突堤區三十五號碼頭地磅處旁俟機闖關；
    嗣於八十七年十二月六日晚上十時四十分許，在該處為警查獲而未得逞，並扣得
    未貼稅之走私洋菸大衛杜夫牌三萬五千包，七星牌十一萬五千包等物，因認被告
    涉犯懲治走私條例第三條第一項、第三項運送走私物品未遂罪嫌。
二、按犯罪事實應依證據認定之，無證據不得推定其犯罪事實；又不能證明被告犯罪
    者，應諭知無罪之判決，刑事訴訟法第一百五十四條、第三百零一條第一項分別
    定有明文；且認定不利於被告之事實，須依積極證據，苟積極證據不足為不利於
    被告事實之認定時，即應為有利於被告之認定，更不必有何有利之證據；及事實
    之認定，應憑證據，如未能發現相當證據，或證據不足以證明，自不能以推測或
    擬制之方法，以為裁判之基礎，亦有最高法院三十年上字第八一六號、四十年台
    上字第八六號判例可資參照；本件公訴人認被告涉犯懲治走私條例第三條第一項
    、第三項運送走私物品未遂罪嫌，無非以被告為營業大貨車司機，自承在台中港
    內排班載貨長達七年之久，則其對於在港內載運進口物品之程序及是否為走私物
    品之判斷自應知之甚詳；且被告所述為不詳姓名人路邊攔車，要伊運送一批貨物
    ，即與該不詳姓名人於下午六時同至某處飲酒及晚餐，至九時始返回停車處，見
    貨已裝妥，即在車內睡覺等候放行條等情狀顯與常情相違。參以被告自承其於台
    中港載運貨物長達七年，從未在港區過夜及停車地點甚為隱密等情以觀，被告夜
    間留於車上，其目的顯在保護該批走私洋菸並俟機闖關已為灼然，是以被告前述
    經歷，應知悉其所運送之物品即為走私物品無疑。及被告在偵查中關於如何受托
    運貨之情節供述不一，而不足採信；況被告既未曾受「阿軟」之人託運過任何貨
    物，又不認識「阿軟」，何能不經檢查貨物即應允運送不相識之人所託運之物？
    此亦足徵被告對於其所運送之物為走私物品當屬知情。並前開洋菸之完稅價格為
    二百十一萬三千三百五十元，有台灣省菸酒公賣局台中分局八十七年十二月十七
    日中局查字第六二二二號查緝案件移送書在卷足稽等，因認被告所辯顯係事後卸
    責之詞，而不足採信等資為論據。訊據被告乙○○固坦承有於八十七年十二月六
    日受一綽號「阿軟」之人之託載運貨物，惟否認有何運送走私物品罪嫌，並辯稱
    ：伊於當日在台中港區中突堤檢查站外受該綽號「阿軟」之人之委託運載貨物至
    高雄，後約在中突堤三十五號碼頭處，因該綽號「阿軟」之人說尚未找到報關行
    ，就約伊一起去吃飯，之後就到台中港中興路在國都飯店對面一薑母鴨店吃飯，
    約九時許，說貨物已經裝載完畢，之後回到車上，伊向其要放行條，綽號「阿軟
    」之人說找不到報關行，要等天亮之後才有放行條，所以伊就留在車上睡覺，直
    至當日晚上十時許，就被警方查獲，伊並不知道所裝載之物品為走私物品，無違
    反懲治走私條例犯行等語。經查，本件被告所駕ｓｗ─三六六號營業大貨車固於
    八十七年十二月六日晚上十時四十分，在台中港中突堤區第三十五號碼頭處為警
    查獲其上裝載有未稅之走私洋菸大衛杜夫牌三萬五千包，七星牌十一萬五千包等
    物，及查獲之時被告尚在車上睡覺，為被告所自承，並有台中港務警察所搜索扣
    押證明筆錄一件附卷可稽；且該扣案私煙經臺灣省煙酒公賣局台中分局查核，其
    完稅價格總計為二百十三萬三千三百五十元，其完稅價格顯超過十萬元，有該局
    移送書一件在卷可查，其公訴人起訴所指此部分事實，固足堪認定，惟被告是否
    應負懲治走私條例第三條第一項、第三項之罪嫌，仍應調查其他積極之證據以資
    審認，端視被告於受託運送時，是否明知該所托運之物品為走私之香煙，否則即
    不得遽以推論或擬制之方法，遽認被告為營業貨車之司機，即應知所運之物品為
    走私物品。經查，(一)被告所供該綽號「阿軟」之人所使用之電話其號碼為０九二
    七─０五七九六九號，經向門號出租之和信電訊股份有限公司調閱電話之租用人
    資料為址設於台中縣大甲鎮○○路一九０巷六弄七號之張家良（身分證號碼為Ｚ
    000000000號），有該和信電訊股份有限公司函覆之資料可查；而該０
    九二七─０五七九六九號電話租用人資料經檢察官向戶政機關查詢，身分證號碼
    Ｚ000000000號之人為王裕昌（原名王世良），非和信電訊股份有限公
    司函覆之張家良，足徵該０九二七─０五七九六九號電話為他人所冒名申請者，
    固已無從查考真正之使用者究為何人；然查該綽號「阿軟」之人確曾以該電話號
    碼於八十七年十二月七日凌晨零時三十二分五十秒時撥接被告所使用之０九三一
    ─五八二二三０號行動電話，因當時被告已經為警查獲，故被告接聽後，即為警
    員取走電話，為被告於本院審理時供述甚明，且與證人即查獲之員警丙○○證述
    情節相符；而經本院向和信電訊股份有限公司調閱該０九二七─０五七九六九號
    電話之通聯紀錄，確有上揭之通話紀錄，足認被告所辯委託伊運送物品之人所使
    用之電話為０九二七─０五七九六九號之詞，並非無稽。(二)又查被告所使用之電
    話除上揭０九三一─五八二二三０號外，尚使用０四─0000000、000
    0000號二支有線電話，有東信電訊股份有限公司函覆本院該０九三一─五八
    二二三０號電話租用人資料，上載被告之聯絡電話號碼可得而知；然查，被告與
    該綽號「阿軟」二人間之連繫，經本院調閱該０九二七─０五七九六九號行動電
    話自八十七年十一月十四日起至八十八年一月三十一日止之通聯紀錄，僅分別於
    八十八年十二月七日凌晨零時三十二分五十秒自０九二七─０五七九六九號行動
    電話撥接０九三一─五八二二三０號行動電話一次，通話長度五十二秒，於同日
    凌晨二時四十六分四十六秒及四十七分十一秒，有自０九三一─五八二二三０號
    行動電話撥接至０九二七─０五七九六九號行動電話各一次之紀錄，均在被告為
    警查獲後，且後二次應為警方人員所撥接者，有本院向和信電訊股份有限公司調
    閱之該０九二七─０五七九六九號行動電話之通聯紀錄附卷可查；其被告與該綽
    號「阿軟」之人於案發前均未曾有任何聯繫，可見被告所言之所以受託運送本案
    物品，係在港區臨時受該綽號「阿軟」之人托運之詞，並非不可採。(三)被告案發
    之時所駕ＳＷ─三六六號營業大貨車之停放處所並非隱蔽之處，業經本院到場勘
    驗屬實，製有勘驗筆錄附卷可查，並有被告所提出之現場照片六紙可稽，從而公
    訴人以被告案發之時所車輛停放地甚為隱密，用以推論被告當時係在該處伺機闖
    關，即不可採。(四)另查，台中港區為屬管制區域，車輛在內行駛須依規定向台中
    港務警察所申請核發通行證，始可通行於港區；且車輛如載運貨物則需另備放行
    條（即依不同之提貨方式而分有公司倉庫提貨車輛通行准單、公司船邊提貨通行
    准單、臺中港區貨車入港提貨單、公司出口貨進港車輛通行准單等不同之放行條
    ），業據證人即台中港關稅局人員盧屏平於本院到場勘驗時證述明確，並有台中
    港務警察所八十八年五月二十五日中港警行字第五０三六號函附臺中港區貨運
    貨車進出港區管制程序之說明及通行證請領須知等附卷可查；綜上可知在台中港
    區之貨車如載運貨物欲出港，因該地為管制區域，須備齊完整之文件始可能出港
    ，如未備齊證件即難以出港；而公訴人以被告案發時在該處係欲伺機闖關，因認
    被告對所載運之物品係明知走私之物；然被告當時並未取得放行條，則證件既不
    完備如何闖關，且縱公訴人所指被告係要闖關，則被告更不必留下過夜，蓋夜間
    闖關豈不比日間闖關更易成功，且已裝載完畢之貨車留在港區過夜，豈不反更易
    啟人疑竇，被告如係知情所裝載之物為走私物品，勢不如此作為，應以被告於偵
    、審時所辯因未取得放行條，故伊在該處過夜等待綽號「阿軟」交付放行條之詞
    ，為屬可採。(五)公訴人認被告以八千元之代價受託運送本案扣案之香煙前往高雄
    某處；然查本件扣案之物品為未稅之大衛杜夫牌香煙三萬五千包、七星牌十一萬
    五千包，經臺灣省菸酒公賣局台中分局查核其完稅價格已為二百十一萬三千三百
    五十元；如計算其市價，以大衛杜夫牌香煙每包五十元計算，其總價為一百七十
    五萬元，七星牌香煙以每包四十元計算，其總價為四百六十萬元，二者合計即達
    六百三十五萬元；被告如係明知該受託運送之物品為走私之香煙，參以走私物品
    之價值、走私行為所冒之風險及運送路程，豈有可能如公訴人所指八千元之一般
    運送貨物至高雄之代價受託運送，足見被告所辯伊以八千元之代價受託運送該批
    物品至高雄，並不知所運送之物品為走私之香煙之詞，非不可採。(六)末查，台中
    港區載運貨物之營業大貨車一般營業之習慣為一輛車配屬一位司機，通常沒有配
    屬上下貨物之助手，業據被告供述甚明，且與證人甲○○於本院所供之情節相符
    ，非不可採；本件被告既未親自裝載扣案物品，而扣案之物品又均係以黑色塑膠
    袋包裹，非肉眼可見其內之物品，有查獲時台中港務警察所人員所拍攝之照片六
    紙附卷可稽；其被告於受託運送物品時固疏於注意托運對象之辨明，及所運送物
    品之檢查，而有可議之處，然究不能以此即推斷被告確屬明知所運送物品確為走
    私之香煙，其餘公訴人所指被告在港區運送物品長達七年，自應對所運送之物品
    為走私之物知之甚詳，及被告並不認識該綽號「阿軟」之人，如何未經檢查即受
    託運送等，乃屬推測憶測之語，尚不得充不利於被告事實之依據。(七)綜上，本件
    固於被告之車上查獲扣案之未稅香煙，然如前所述，本案既尚乏積極之證據足認
    被告於受托運之請求時即明知所運送之物品為未稅之香煙，自應為有利於被告事
    實之認定，而毋需有何有利之證據，且既未能發現相當之證據，自不得以推測或
    擬制之方法，而為本件裁判之基礎；依前揭法律規定及判例意旨，尚不得遽論被
    告以運送走私物品罪嫌。此外，本院復查無其他積極之證據，足認被告確有如公
    訴人所指之犯行，本件為不能證明被告犯罪，自應諭知無罪之判決。
據上論斷，應依刑事訴訟法第三百零一條第一項，判決如主文。
中      華      民      國      八十九      年      一    月    十九    日
                                      臺灣臺中地方法院刑事第六庭
                                        法  官  林  源  森
右正本證明與原本無異。
如不服本判決，應於送達後十日內向本院提出上訴狀（須附繕本），上訴於台灣高等
法院台中分院。
                                        書記官
中      華      民      國      八十九      年      一    月    十九    日


司法院資訊處製作；財團法人民間司法改革基金會備份。
